臺灣高等法院臺中分院刑事裁定         100年度聲字第2387號
聲  請  人
即  被  告  李金川
上列被告因100年度上訴字第2025號違反毒品危害防制條例案件
，聲請具保停止羈押，本院裁定如下：
    主    文
聲請駁回。
    理    由
一、聲請人即被告李金川（下稱被告）因運輸毒品案件，前經臺
    灣臺中地方法院以100年度重訴字第1294號案件審理，認有
    刑事訴訟法第101條第1項第1、2、3款之情形，非予羈押，
    顯難進行審判，有羈押之必要而執行羈押。原審判決後，被
    告不服上訴，經本院訊問後認羈押原因並未消滅，而於民國
    100年10月4日裁定接押在案。
二、聲請意旨略以：被告雖經本院以犯重罪為由羈押在案，惟被
    告既無逃亡之虞，且相關人證亦經警詢、偵訊及原審交互詰
    問完畢，無勾串證人、湮滅證據之可能，已無羈押之必要。
    又被告因一時失慮誤觸刑章，家中尚有罹患重病之雙親及祖
    母無人照料，如今被告身陷囹圄，已陷絕境，是以懇請，被
    告在執行前，准予具保停止羈押，並可令被告限制住居、出
    境或每週向當地派出所報到等語。
三、按羈押被告之目的，在於確保訴訟程序之進行、確保證據之
    存在、真實及確保刑罰之執行，而被告有無羈押之必要，及
    羈押後其原因是否仍然存在，有無繼續羈押之必要，應否延
    長羈押等，均屬事實認定之問題，法院有依法認定裁量之職
    權，自得就具體個案情節予以斟酌決定，如就客觀情事觀察
    ，法院許可羈押之裁定在目的與手段間之衡量，並無明顯違
    反比例原則情形，即無違法或不當可言。又執行羈押後有無
    繼續之必要，仍許由法院斟酌訴訟進行程度及其他一切情事
    而為認定（最高法院46年臺抗字第6號判例參照）。聲請停
    止羈押，除有同法第114條各款所列情形之一不得駁回者外
    ，其准許與否，該管法院有自由裁量之權（最高法院46年臺
    抗字第21號判例參照）。次按司法院大法官釋字第665號解
    釋，其解釋理由書明載：「刑事訴訟法第101條第1項第3款
    規定之羈押，係因被告所犯為死刑、無期徒刑或最輕本刑為
    5年以上有期徒刑之罪者，其可預期判決之刑度既重，該被
    告為規避刑罰之執行而妨礙追訴、審判程序進行之可能性增
    加，國家刑罰權有難以實現之危險，該規定旨在確保訴訟程
    序順利進行，使國家刑罰權得以實現，以維持重大之社會秩
    序及增進重大之公共利益，其目的洵屬正當。又基於憲法保
    障人民身體自由之意旨，被告犯上開條款之罪嫌疑重大者，
    仍應有相當理由認為其有逃亡、湮滅、偽造、變造證據或勾
    串共犯或證人等之虞，法院斟酌命該被告具保、責付或限制
    住居等侵害較小之手段，均不足以確保追訴、審判或執行程
    序之順利進行，始符合該條款規定，非予羈押，顯難進行追
    訴、審判或執行之要件，此際羈押乃為維持刑事司法權有效
    行使之最後必要手段，於此範圍內，尚未逾越憲法第23條規
    定之比例原則，符合本院釋字第392號、第653號、第654 號
    解釋意旨，與憲法第8條保障人民身體自由及第16條保障人
    民訴訟權之意旨，尚無違背」，依上開大法官解釋理由書內
    容可知，其並非逕宣告刑事訴訟法第101條第1項第3款重罪
    羈押原因係屬違憲，而係要求附加考量被告除犯重罪外，是
    否有相當理由認為其有逃亡、湮滅、偽造、變造證據或勾串
    共犯或證人等之虞。而依法條之體系解釋，該等附加考量與
    單純考量同條第1項第1款、第2款之羈押原因仍有程度之不
    同。基此，伴同重罪羈押予以考量之逃亡之虞，與單純成為
    羈押原因之逃亡之虞，其強度仍有差異，亦即伴同重罪羈押
    考量之逃亡之虞，其理由強度可能未足以單獨成為羈押原因
    ，然得以與重罪羈押之羈押原因互佐。又重罪常伴有逃亡、
    滅證之高度可能，係趨吉避凶、脫免刑責、不甘受罰之基本
    人性，倘一般正常之人，依其合理判斷，可認為該犯重罪嫌
    疑具有逃亡或滅證之相當或然率存在，即已該當「相當理由
    」之認定標準，不以達到充分可信或確定程度為必要。以量
    化為諭，若依客觀、正常之社會通念，認為其人已有超過百
    分之五十之逃亡、滅證可能性者，當可認為具有相當理由認
    為其有逃亡、滅證之虞（最高法院98年度臺抗字第668號裁
    定意旨參照）。
四、經查，被告所犯運輸第一級毒品案件，前經臺灣臺中地方法
    院檢察署檢察官提起公訴，嗣臺灣臺中地方法院以100年度
    重訴字第1294號刑事判決，判處被告有期徒刑11年，又經本
    院改判有期徒刑10年在案，茲審酌被告犯行重大，且所犯毒
    品危害防制條例第4條第1項之法定本刑為死刑或無期徒刑，
    均屬最輕本刑為5年以上有期徒刑之罪，有刑事訴訟法第101
    條第1項第3款之情形，而重罪常伴有逃亡之高度可能，係趨
    吉避凶、脫免刑責、不甘受罰之基本人性，衡諸被告因已受
    上開重刑之諭知，可預期被告逃匿以規避審判程序之進行及
    刑罰執行之可能性甚高，而有逃亡之虞，本件若命被告具保
    、責付或限制住居等侵害較小之手段，均不足以確保審判或
    執行程序之順利進行，且衡酌本案判決尚未確定，及為確保
    將來訴訟程序及國家刑罰權之具體實現，故本院認前述羈押
    原因仍然存在，有繼續羈押之必要。被告雖以重病雙親及祖
    母無人照料，已陷絕境等情，聲請具保停止羈押，惟此與刑
    事訴訟法第114條各款所定不得駁回聲請具保停止羈押之事
    由迥不相符，非屬法定應具保停止羈押事由。本院審酌被告
    自柬埔寨運輸第一級毒品來台，數量高達386.37公克，若非
    即時遭警查獲，則其損害社會安全及國人健康甚鉅，基於所
    涉犯罪事實對社會侵犯之危害性及國家刑罰權遂行之公益考
    量，認對被告維持羈押處分係適當、必要，合乎比例原則，
    被告羈押原因仍然存在，不能因具保而使之消滅，有羈押之
    必要，復查無不得駁回具保聲請停止羈押之法定事由。而法
    院於認定羈押被告之原因是否存在時，僅就被告是否犯罪嫌
    疑重大，有無刑事訴訟法第101條、第101條之1所定情形，
    及有無保全被告或證據使刑事訴訟程序順利進行之必要為審
    酌，至被告之家庭等其他情形，則非在斟酌之列，是縱被告
    有上開家庭因素，然此亦均未能影響其受羈押之原因及必要
    性。從而，本院審酌上情，認被告仍具刑事訴訟法第101條
    第1項第1、3款規定之羈押原因，且有繼續羈押之必要，本
    件被告聲請具保停止羈押，尚難准許，應予駁回，爰裁定如
    主文。
五、據上論結，應依刑事訴訟法第412條，裁定如主文。
中    華    民    國    100    年   12    月    15    日
            刑事第六庭    審判長法  官  李  文  雄
                                法  官  黃  小  琴
                                法  官  王  邁  揚
上正本與原本無異
如不服本裁定，得於收受送達後5日內向本院提出抗告書狀(須附
繕本)。
                                書記官  陳  信  和
中    華    民    國    100    年   12    月    15    日